【裁判字號】    89,訴,1651
【裁判日期】    920905
【裁判案由】    違反槍砲彈藥刀械管制條例等
【裁判全文】
臺灣臺北地方法院刑事判決                        八十九年度訴字第一六五一號
    公  訴  人  臺灣臺北地方法院檢察署檢察官
    被      告  天○○原名陳.
                Ｄ○○
    右二人共同
    選任辯護人  黃碧芬律師
    被      告  Ａ○○  男  三.
                巳○○
                癸○○
    右三人共同
    選任辯護人  林耀立律師
    被      告  林承樓原名酉.
                        男  四.
                己○○  男  三.
                未○○  男  四.
    右三人共同
    選任辯護人  吳奎新律師
                鍾賢斌律師
    被      告  地○○
    選任辯護人  午○○律師
                林靜文律師
    被      告  黃○○  男  二.
    選任辯護人  劉承斌律師
    被      告  玄○○  男  三.
                宇○○
                戊○○
    右三人共同
    選任辯護人  陳國雄律師
                吳文升律師
                林秋萍律師
    被      告  Ｇ○○  男  三.
    選任辯護人  劉興業律師
    被      告  Ｂ○○  男  三.
    選任辯護人  呂康德律師
    被      告  丙○○  男  三.
    選任辯護人  劉志忠律師
    被      告  辰○○  男  三.
                Ｆ○○  男  二.
                Ｃ○○  男  三.
    右一人指定辯護人  本院公設辯護人曾德榮
右列被告等因違反槍砲彈藥刀械管制條例等案件，經檢察官提起公訴（八十九年度偵
字第二０一六五號、二一一四七號、二二七一八號），本院判決如左：
    主  文
天○○未經許可持有手槍，累犯，處有期徒刑陸年，併科罰金新台幣壹拾萬元，罰金
部分如易服勞役以新台幣玖佰元即銀元參佰元折算壹日。扣案如附表一所示之物沒收
之。又共同常業重利，累犯，處有期徒刑陸月，扣案附表二、附表三所示之物均沒收
之。應執行有期徒刑陸年肆月，併科罰金新台幣壹拾萬元，罰金部分如易服勞役以新
台幣玖佰元即銀元參佰元折算壹日扣案如附表一、附表二、附表三所示之物均沒收之
。
Ａ○○共同常業重利，累犯，處有期徒刑陸月，如易科罰金，以參佰元折算壹日。扣
案如附表二、附表三所示之物沒收之。
戊○○共同常業重利，累犯，處有期徒刑伍月，如易科罰金，以參佰元折算壹日。扣
案如附表二、附表三所示之物沒收之。
林承樓、己○○、玄○○、黃○○、未○○、Ｆ○○、地○○、Ｇ○○、辰○○、丙○○、Ｃ○○、宇○○、巳○○、Ｄ○○、癸○○共同常業重利，林承樓、己○○、
黃○○、未○○、Ｆ○○、地○○、丙○○、巳○○、Ｄ○○、癸○○各處有期徒刑
伍月，玄○○、Ｇ○○、辰○○、Ｃ○○、宇○○各處有期徒刑陸月，如易科罰金，
均以參佰元折算壹日。扣案如附表二、附表三之物均沒收之。
Ｂ○○免訴。
    事  實
甲、有罪部分：
一、卯○○（綽號陳先生，緝獲後另結）自民國八十六年間起，每日在中國時報、自
    由時報等報紙廣告分類欄上刊登「支票借款、利息最低」及不同電話號碼之形式
    不一各種貸款廣告，藉以招徠不特定人向之貸款；其下分設九組，每組設一組長
    ，有二至三名組員，專門從事貸款、討債等工作；再設有：總機小姐，負責接
    聽電話、洽談、初步確認財力及聯繫成員等工作；會計小姐，負責營收、作帳
    、查詢客戶資料等工作。卯○○自任第七組組長，經由第一組組長未○○（綽號
    排骨）、組員林承樓（原名酉○○，綽號蔣先生）、第二組組長Ａ○○（綽號趙
    先生，曾於八十七年五月因賭博案，為本院判處有期徒刑六月確定，於同年七月
    三十日易科罰金執行完畢）、組員Ｆ○○（綽號阿昇）、丙○○（綽號小黃）、
    Ｃ○○（綽號小莊）、第四組組長Ｂ○○（綽號小鄭，曾經判決確定，詳見免訴
    部分）、第五組組長玄○○（綽號許先生）、組員Ｇ○○（綽號阿光）、第六組
    組長天○○（原名陳添貴，綽號林先生，曾於八十五年八月因賭博案，為台灣台
    中地方法院判處有期徒刑五月確定，於同年十月十六日易科罰金執行完畢）、組
    員黃○○（綽號小任）、第八組組長宙○○（綽號小董，緝獲後另結）、組員戊○○（綽號陳小姐，並兼任電話小姐，曾於八十五年四月因賭博案，為台灣彰化
    地方法院判處有期徒刑三月確定，於同年十月八日易科罰金執行完畢）、第九組
    組長己○○（綽號金先生）、組員辰○○（綽號阿國）、電話小姐宇○○、巳○○、Ｄ○○（綽號小佩）、癸○○、會計地○○（綽號洪小姐）等人，彼等基於
    共同犯意之聯絡，乘壬○○、丑○○、亥○○、乙○○、戌○○等人急迫需款之
    際，貸以金錢，利息以十天為計算單位，每十萬元為一萬元以上，月息為三十分
    至六十分不等，收取與原本不相當之重利，以之為常業。對借款未按時返還者，
    由前開放款小組負責催收之，彼等並基於共同犯意之聯絡及概括之犯意，在不詳
    地點以電話或言語威脅恐嚇借款人如「你如果不還錢，你就趕快搬家、不要讓我
    們找到」等言詞，以加害生命、身體、自由等之事，恐嚇借款人丑○○、壬○○
    、亥○○等人，致生危害丑○○、壬○○、亥○○等人之安全。
二、又天○○於八十九年九月初，未經許可，持有卯○○於不詳地點交付之具有殺傷
    力奧地利製克拉克半自動手槍、捷克製ＲＺ七五Ｂ型半自動手槍各一支、彈匣四
    個、子彈四十發，嗣八十九年十月十三日，經警於台北市○○街三六巷二之九號
    七樓天○○之住處，為警查獲前開槍、彈，復扣得被告天○○所有，供彼等犯常
    業重利罪所用或犯罪所得之電腦主機、數據機各一台、支票五十二張、存摺三本
    、帳簿一本，報紙廣告四張等物；及於同日於台北市○○○路○段三十一號之一
    卯○○開設，由林承樓管理之「統一當舖」內，為警查獲林承樓所有，供彼等犯
    常業重利罪所用及犯罪所得之支票五十二張、借款人資料八張等物。
三、案經台北市政府警察局北投分局報告臺灣臺北地方法院檢察署檢察官偵查起訴。
    理  由
一、關於常業重利部分：
    （一）訊據被告天○○、林承樓、己○○、Ａ○○、黃○○、未○○、Ｆ○○、
          地○○、辰○○、丙○○均坦認有常業重利之犯行，核與證人庚○○、王
          書武、壬○○、丁○○、辛○○、子○、甲○○、乙○○、戌○○等人於
          警訊、偵查、審判中之證言相符，復有扣案之電腦主機、數據機、支票、
          存摺、帳簿，報紙廣告、借款人資料等為證，被告天○○等人犯行堪以認
          定，應予依法論科。
    （二）訊據被告玄○○、Ｇ○○、Ｃ○○、宇○○、戊○○、巳○○、Ｄ○○、
          癸○○則矢否否認有何常業重利之犯行，被告玄○○辯稱：被告卯○○因
          欠我錢未還，故我們有聯絡，但我未參與本事件云云；被告Ｇ○○辯稱：
          伊無常業重利之犯行云云；被告Ｃ○○辯稱：伊是幫被告卯○○開車，亦
          無常業重利之犯行云云；被告宇○○、戊○○、巳○○、Ｄ○○、癸○○
          均辯稱：彼等只是電話總機小姐，並不知道借款人之利息如何計算，並無
          常業重利之犯行云云。惟查：
          １、同案被告天○○、林承樓、己○○、Ａ○○、黃○○、未○○、謝政
              良、地○○、辰○○、丙○○均坦認有常業重利之犯行，而被告吳國
              斌、地○○既坦承該地下錢莊有以分組方式分工，則被列入小組成員
              之被告玄○○、Ｇ○○、Ｃ○○、宇○○、戊○○，自亦了解該地下
              錢莊之整體運作，被告辯稱均不知情，顯非可信。
          ２、被告地○○於偵查時稱該公司每個月發薪時會聚會，一年會集體出國
              二、三次等語（見八十九年度偵字第二０一六五號第一七一頁），被
              告卯○○又非銀行業者，顯然透過頻繁之聚會，進行其業務之推展、
              運作及檢討，依經驗法則推論，被告等人豈有會對公司經營何業務不
              知之理？
          ３、更何況，被告Ｇ○○於本院審理時曾供稱：十二月後我明瞭他這是地
              下錢莊後，我雖推說不要做，但是他說我還欠他錢，所以我繼續做等
              語（見本院審理卷二第一五頁），足徵被告Ｇ○○事後否認知道被告
              卯○○經營地下錢莊之辯稱，不足採信。
          ４、再者，共同正犯之成立，其重點並不在於渠等間是否相識，而重在該
              名共同正犯有無意識到「其本人在整個犯罪計劃中所扮演之角色」，
              並清楚之認知到「其他共犯能利用到其本人工作成果，而繼續朝著完
              成犯罪目標之方向前進」，因此就算共同正犯彼此間毫不相識，也不
              曾當面見過或交談過，但只要有一定之「媒介溝通管道」，同樣可以
              形成犯罪計劃之分工，從而，共同正犯之成立在渠等主觀上有「在犯
              罪集團內相互利用對方工作成果，來遂行犯罪計畫」之共同犯意。本
              案被告宇○○、戊○○、巳○○、Ｄ○○、癸○○雖辯稱伊等不清楚
              借款之利息如何計算，但彼等供稱：「一般我們會先問他們貴姓、住
              哪裡。偶而會問他們收入多少，要確認他們要借多少錢。一般我們會
              問客戶借款做何用途，有時候金額太大我們會馬上打電話給被告吳。
              一般我們都不談利息，因為我們不知道他們利息是如何計算，如果客
              戶問利息如何算，我會說要看他們的票信，如果沒有票我們就不會借
              款給他。我會問客戶的支票是那一家銀行，我們不會去查票信，是把
              客人的資料給被告吳後，他會去查客戶的票信」等語（見本院九十二
              年八月十三日審理筆錄），可見彼等還是會對客戶身份進行確認，並
              做初步之信用調查（包括工作狀況、借款用途、有無票據帳戶等），
              此均屬借款之核心事項，並了解客戶之需求程度、急迫性、資格條件
              及日後償債能力等，焉能謂與「乘他人急迫貸以金錢或其他物品」之
              構成要件無關聯？彼等電話小姐之工作，正是該地下錢莊之第一線工
              作，縱始日後被告卯○○就個別之貸款利息有不同之決定，並不影響
              彼等共同正犯之成立。
          ５、更何況，被告巳○○係被告Ａ○○之妻，夫妻同處於一家地下錢莊內
              ，被告Ａ○○坦認知悉該地下錢莊貸款之利息、方式，被告巳○○卻
              辯稱不知，亦與常情有違。
二、關於恐嚇危害安全部分：
    訊據被告天○○、林承樓、己○○、Ａ○○、黃○○、未○○、Ｆ○○、地○○
    、辰○○、丙○○、玄○○、Ｇ○○、Ｃ○○、宇○○、戊○○、巳○○、Ｄ○○、癸○○均否認有何恐嚇危害安全罪之行為，惟查：
    （一）被告Ａ○○供稱：有一小部分不還款的人，我們的口氣比較兇，例如：你
          如果不還錢，你就趕快搬家，不要讓我們找到等語（見本院審理卷四，第
          一九七頁），而不論借款人欠錢多寡，均仍有居住及遷徙之自由，雖然被
          告Ａ○○未供稱要侵害借款人之何種法益，但一般借款人如無法按時清償
          而以此種言詞告以借款人時，係以借款人之生命、身體、自由之法益為侵
          害對象，衡情借款人聽聞此言詞時，亦會感到心生為畏懼。
    （二）證人丑○○雖本院審理時，雖在交互詰問之程序詰問後，否認本案之所有
          被告有對其實施恐嚇之行為（詳見本院審理卷四，第二三一頁以下），但
          依其證言，伊仍肯定向被告卯○○借款後，因無力清償而遭「某人」恐嚇
          之事實，雖證人丑○○對於何人實施恐嚇行為不復記憶，但承前所述，共
          同正犯之成立在渠等主觀上有「在犯罪集團內相互利用對方工作成果，來
          遂行犯罪計畫」之共同犯意，縱使催收欠款有另一組人馬，而此組人馬未
          據起訴，但是催收款項當然亦在被告整體犯意之一部內，並未逸出彼等之
          共同犯意，此觀被告Ａ○○於本院審理時坦認錢如果催收不到會扣伊錢（
          見本院審理卷三，第二三０頁）即可明瞭彼等有共同體之關係；再參以證
          人壬○○、亥○○於警訊、偵查時，均坦認遭恐嚇之證詞，被告辯稱無恐
          嚇之犯行不足採信。
三、關於未經許可持有槍彈部分：
    此部分犯罪事實，業據被告天○○坦認不諱，復有扣案奧地利製克拉克半自動手
    槍、捷克製ＲＺ七五Ｂ型半自動手槍各一支、彈匣四個、子彈四十發可證，而該
    等槍彈具有殺傷力，亦有內政部警政署刑事警察局鑑驗通知書在卷可參，被告天
    ○○此部分犯行，亦堪認定。
二、核被告天○○、林承樓、己○○、玄○○、Ａ○○、黃○○、未○○、Ｆ○○、
    地○○、宇○○、戊○○、Ｇ○○、辰○○、巳○○、Ｄ○○、丙○○、Ｃ○○、癸○○等人所為，皆係犯刑法第三百四十五條之常業重利罪及第三百零五條
    之恐嚇危害安全罪。又被告天○○未經許可持有槍彈之行為，另犯槍砲彈藥刀械
    管制條例第七條第四項、第十二條第四項之罪。
    （一）被告天○○、林承樓、己○○、玄○○、Ａ○○、黃○○、未○○、Ｆ○○、地○○、宇○○、戊○○、Ｇ○○、辰○○、巳○○、Ｄ○○、丙○○、Ｃ○○、癸○○與未到案之卯○○、宙○○，就所為常業重利罪、恐
          嚇罪間，有犯意聯絡及行為之分擔，為共同正犯。
    （二）被告天○○所犯持有搶、彈之行為，係一持有行為觸犯數罪名之想像競合
          犯，從一重之槍砲彈藥刀械管制條例第七條第四項之罪處斷。
    （三）被告天○○、林承樓、己○○、玄○○、Ａ○○、黃○○、未○○、Ｂ○○、Ｆ○○、地○○、宇○○、戊○○、Ｇ○○、辰○○、巳○○、Ｄ○○、丙○○、Ｃ○○、癸○○所犯多次恐嚇罪間，其犯意概括、時間緊接
          ，所犯係構成要件相同之罪名，應依連續犯論以一罪。
    （四）被告天○○、林承樓、己○○、玄○○、Ａ○○、黃○○、未○○、Ｆ○○、地○○、宇○○、戊○○、Ｇ○○、辰○○、巳○○、Ｄ○○、丙○○、Ｃ○○、癸○○所犯常業重利罪、連續恐嚇罪間，有方法、結果之牽
          連關係，應依牽連犯之規定，從一重常業重利罪處斷。
    （五）又被告天○○曾於八十五年八月因賭博案，為台灣台中地方法院判處有期
          徒刑五月確定，於同年十月十六日易科罰金執行完畢；被告Ａ○○曾於八
          十七年五月因賭博案，為本院判處有期徒刑六月確定，於同年七月三十日
          易科罰金執行完畢；被告戊○○曾於八十五年四月因賭博案，為台灣彰化
          地方法院判處有期徒刑三月確定，於同年十月八日易科罰金執行完畢，此
          有臺灣高等法院檢察署刑案紀錄簡覆表在案可參，於五年內再犯本件有期
          徒刑之罪，均應依累犯之規定加重其刑。
    （六）被告天○○未經許可無故持有槍彈既因為卯○○赴大陸前所託付，自與被
          告天○○所犯常業重利罪之犯意個別，行為互殊，應分論併罰之。
    （七）公訴人起訴被告天○○意圖供自己犯罪之用而持有槍彈（公訴人起訴之法
          條應為槍砲彈藥刀械管制條例第七條第三項，然公訴人於應適用之法條誤
          植為同條第四項），然經本院調查結果，被告天○○尚無持該槍彈犯罪（
          詳見三不另為無罪諭知部分），本院自得在公訴人起訴基本事實同一之情
          況下，變更起訴法條為同條例第七條第四項、第十二條第四項之罪。
    （八）被告宇○○、Ｄ○○、巳○○、地○○、癸○○犯刑法第三百零五條恐嚇
          罪部分雖未據公訴人起訴，然該部分事實，與被告宇○○、Ｄ○○、汪素
          秀、地○○、癸○○犯刑法三百四十五條常業重利罪部分有牽連犯裁判上
          一罪之關係，為起訴效力所及，本院自得併予審理，附此敘明。
    （九）爰審酌被告天○○有偽造文書、槍砲、賭博之前科；被告戊○○曾有賭博
          之前科；被告Ａ○○曾有懲治盜匪條例、竊盜、賭博之前科；被告楊成斌
          曾有偽造有價證券之前科（非累犯）；被告Ｃ○○曾有賭博前科（非累犯
          ）；被告己○○曾有業務過失致人於死、業務傷害等前科（非累犯）；被
          告未○○曾有賭博之前科（非累犯），被告林承樓、玄○○、黃○○、謝
          政良、地○○、宇○○、Ｇ○○、辰○○、巳○○、Ｄ○○、丙○○、江
          珍璟無何前科，此有台灣高等法院檢察署刑案紀錄簡覆表在卷可案；及被
          告之動機、手段、目的及所生危害等一切情狀，分別量處如主文所示之刑
          ，以示懲儆（被告天○○所犯常業重利及無故持有半自動手槍部分，另定
          應執行刑）。末查，又被告林承樓、己○○、玄○○、Ａ○○、黃○○、
          未○○、Ｆ○○、地○○、宇○○、戊○○、Ｇ○○、辰○○、巳○○、
          Ｄ○○、丙○○、Ｃ○○、癸○○行為後刑法第四十一條已於九十年一月
          十日修正公布，同年月十二日生效，比較新舊法，以新法較有利於被告，
          依刑法第二條第一項前段之規定，自應適用裁判時新法，爰依修正後刑法
          第四十一條第一項前段之規定諭知易科罰金之折算標準。
    （十）沒收部分：
          １、扣案自天○○台北市○○街三六巷二之九號七樓住處扣得之奧地利製
              克拉克半自動手槍一枝（含彈匣二個）、捷克製ＲＺ７５Ｂ型半自動
              手槍壹枝（含彈匣貳個）、制式九０手槍子彈四十顆係違禁物，應依
              刑法第三十八條第一項第一款之規定沒收之。
          ２、自天○○台北市○○街三六巷二之九號七樓住處扣得犯常業重利罪之
              物，即電腦主機一台、數據機一台、支票五十二張、存摺三本、帳簿
              三本、刊登廣告之收據四張，為被告天○○所有，係供彼等共犯犯罪
              所用或犯罪所得之物；自台北市○○○路○段三十一號之一號林承樓
              管理之「統一當舖」內扣得犯常業重利罪之物，即支票五十二張、借
              款人資料八張為被告林承樓所有，係供彼等共犯犯罪所用或犯罪所得之
              物，均應依刑法第三十八條第一項第二款之規定沒收之。
    （十一）被告天○○行為後，槍砲彈藥刀械管制條例於九十年十一月十四日修正
            公布，其中第十九條關於應宣告強制工作部分已予刪除，經新舊法比較
            結果，應適用較有利被告之新法，併予敘明。
三、公訴意旨另略以：
    （一）卯○○（綽號陳先生）意圖牟取重利，且以之為常業，並組成以脅迫、暴
          力討債為主之犯罪組織，為達成犯罪目的，竟非法持有槍械，自任操縱指
          指揮者，被告天○○、酉○○、己○○、玄○○、Ａ○○、黃○○、未○○、Ｆ○○、地○○、宇○○、戊○○、Ｇ○○、辰○○、巳○○、Ｄ○○、丙○○、Ｃ○○、癸○○等人為其組織成員，而認被告天○○等人犯
          組織犯罪條例第三條後段之參與組織犯罪之罪嫌。
    （二）八十九年四月二十一日十五時三十分許，卯○○因Ｅ○○向第六組組長天
          ○○借貸六十萬元有問題，卯○○乃命被告陳添貴持手槍配填子彈，率同
          被告林承樓、丙○○、未○○、宙○○、Ｃ○○、Ｇ○○、黃○○等八、
          九人，至台北市○○○路○段一三六巷六弄八號「億遠企業有限公司」（
          下簡稱憶遠公司）Ｅ○○服務處，以槍托打傷在場申○○等人（未據告訴
          ），並恐嚇申○○等五、六人不得報警，否則要予以好看等語，致生危害
          於申○○等人之生命安全，並共同以暴力劫走公司支票乙本、公司大小章
          各乙枚、數位錄音機三十部、行動電話四十二支、手提電腦二台、
          、現金十二萬五千四百元、手錶乙只及車牌號碼ＶＫ─八八五九號ＢＭＷ
          廠牌自小客車乙部等財物得逞，認被告天○○、林承樓、丙○○、未○○
          、Ｃ○○、Ｇ○○、黃○○共犯刑法第三百二十八條第一項之強盜取財罪
          云云。
    （三）按犯罪事實應依證據認定之，無證據不得推定其犯罪事實，刑事訴訟法第
          一百五十四條定有明文。又所謂認定犯罪事實之證據，係指足以認定被告
          確有犯罪行為之積極證據而言，如未發現相當證據，或證據不足以證明，
          自不能以推測或擬制之方法，以為裁判基礎，最高法院四十年台上字第八
          六號著有判例可稽。又「無辜之推定」乃刑事司法程序上之基本原則，此
          種原則表現在刑事案件中，只是另一種形式表示負擔之法則。易言之，刑
          事案件之追訴，必須提出證據（舉證負擔），並需說服至無合理懷疑之地
          步（證明負擔），始能謂被告有罪。又此處所謂「合理的懷疑」是指在一
          切證據經過全部的比較或考慮後，審理事實的法官本於道義良知，對於該
          項證據有可以說出理由來的懷疑，此時對於追訴之事實，便不能信以為真
          ，便應對被告作出無罪之判決。又該項無「合理懷疑」（證明之負擔）應
          到達何種程度，一般原則上應依民事訴訟與刑事訴訟的分別，而有不同之
          要求，以淺顯易懂之概念而言，前者（民事訴訟）乃錢債細故，後者（刑
          事訴訟）係人命關天。對於刑事案件之被告，用有罪之判決剝奪其生命、
          自由和名譽等法益，顯應需要更為嚴謹之法則，甚至罪刑越重者，應該要
          求說服（無合理懷疑）之程度也越高。在許多民事案件之判例上，除了證
          據優勢（ＰＲＥＰＯＮＤＥＲＡＮＣＥ）法則以外，還要有更進而有明白
          、強而有力、足使人信服之證據，刑事上應比前開要求更高，始得對被告
          為有罪之判決。最高法院八十八年台上字第九五四號判決亦認「認定犯罪
          事實所憑之證據，雖不以直接證據為限，間接證據亦包括在內，然而無論
          直接證據或間接證據，其為訴訟上之證明，須於通常一般人均不致有所懷
          疑，而得確信為真實之程度者，始得據為有罪之認定，倘其證明尚未到達
          此一程度，而有合理之懷疑存在時，即難遽採為不利被告之認定，即採此
          一見解。
    （四）關於組織犯罪條例部分：
          依據組織犯罪防制條例第二條規定，本條例所稱之犯罪組織，係指三人以
          上，有內部管理結構，以犯罪為宗旨或以其成員從事犯罪活動，具有集團
          性、常習性及脅迫性或暴力性之組織。其中所謂「內部管理結構」及「常
          習性」，法條上雖無明文規定，但在實務上該條所稱之「內部管理結構」
          ，係指即有上下屬從關係之謂，亦即組織內部有主持人或首領與幫眾層級
          之分，有階級領導，下屬須服從主持人或首領之命令行事，違抗者依內部
          規範懲處。公訴人雖起訴被告天○○參與同案被告卯○○之地下錢莊，屬
          於參與組織犯罪，然所謂犯罪組織，必需有內部管理結構，下屬須服從首
          腦指揮，違反者有內部規範懲處，但是就卯○○所成立之公司而言，並無
          下屬須服從首腦指揮，若有違抗，內部如何懲處之情形，公訴人既未就此
          而舉證，並且遍觀卷宗內所有資料，亦無此類之積極證據，實與組織犯罪
          條例所謂之犯罪組織不同，公訴人認被告天○○、林承樓、己○○、楊成
          濱、Ａ○○、黃○○、未○○、Ｆ○○、地○○、宇○○、戊○○、Ｇ○○、辰○○、巳○○、Ｄ○○、丙○○、Ｃ○○、癸○○有組織犯罪條例
          之行為，實屬誤會。
    （五）關於強盜取財之部分：
          １、經查，被告天○○、Ａ○○及證人林泉勝、寅○○之供述（證言）均
              相互矛盾，實無法認定八十九年四月二十一日究竟何人去憶遠公司實
              施強盜取財之行為：
              被告林泉勝偵查證稱：八十九年四月二十一日下午三點四十分許，
                卯○○和陳添貴（天○○）總共十餘人持槍到憶遠公司強盜財物，
                並有一人持槍托敲擊其頭部（見八十九年偵字第二二七一八號第二
                三八頁），而本院審判時請其指認現場之被告均無法指認（詳見本
                院審理卷三第四七頁) 。
              被告寅○○在警局指認被告天○○係強盜取財共犯中之一人（見同
                前偵卷第一六０頁），而證人林泉勝亦是遭槍托打傷；但到本院審
                理時，證稱當時會指認被告天○○係因當時伊記得該名嫌犯有留鬍
                子之故，而於審判中改稱現留鬍子之酉○○和卯○○等二人是該強
                盜取財之共犯（見本院卷三第一０八頁以下）。
              被告天○○於警訊時供稱參與之人有小任（黃○○）、小董（黃志
                仁）、小莊（Ｃ○○）云云（見八十九年度偵字第二０六一五號卷
                第一九頁）；於偵查時，改稱該強盜取財之共犯有酉○○、小黃（
                丙○○）、宙○○、Ｃ○○、Ｇ○○，而林泉勝是伊用椅子砸傷的
                ，並未使用槍枝云云（見八十九年度偵字第二０一六五號第二五九
                頁）；於本院第一次審理時改稱伊有去過憶遠公司，但沒有搶財物
                云云（見本院卷一第四五頁）；於本院審理後期時則辯稱因原本吳
                國斌要答應給付伊安家費，故要其扛下本案件，實際上伊根本沒去
                憶遠公司等語（見本院審理卷二第三一六頁以下）。
              被告Ａ○○於警訊中供承：去憶遠公司實施強盜取財之行為是由天
                ○○帶班，另有被告己○○、未○○、Ｇ○○、Ｃ○○等十餘位云
                云（見八十九年度偵字第二０一六五號第六五頁）；於偵查時供稱
                聽天○○和Ｃ○○告知伊有帶槍去云云（見八十九年度偵字第二二
                七一八號卷第三二一頁）；於本院審理後則表示因警察告知是天○○那一組出事，後來被檢方借提，伊怕刑期期滿後要羈押伊，故不
                敢翻供，就講天○○等語（見本院審理卷三第二三七頁）。
              依上述證人及被告所言，根本無法確定本件有何人去憶遠公司實施
                強盜之行為，公訴人起訴認為被告天○○持扣案槍枝至現場，並敲
                擊林泉勝之頭部致其受傷云云，經本院將扣案槍枝送往內政部警政
                署刑事警察局鑑定，該等扣案槍托均無血跡反應，有該鑑驗書在卷
                可參（見本院卷二第三三六頁），顯見公訴人之指訴與事實不符。
                而公訴人所提之被告供述和證人證言既前後不符，亦無法確認共犯
                及行為人為何人，縱然被害人林泉勝、寅○○確實有遭強盜取財或
                傷害之行為，亦無法確定行為人是何人，故應認為無積極證據認定
                被告天○○、林承樓、丙○○、未○○、宙○○、Ｃ○○、Ｇ○○
                、黃○○有何公訴人所指訴之強盜取財之行為。
          ２、因公訴人認被告天○○、林承樓、己○○、玄○○、Ａ○○、黃○○
              、未○○、Ｆ○○、地○○、宇○○、戊○○、Ｇ○○、辰○○、汪
              素秀、Ｄ○○、丙○○、Ｃ○○、癸○○有違反組織犯罪條例之行為
              及被告天○○、林承樓、丙○○、未○○、宙○○、Ｃ○○、Ｇ○○
              、黃○○強盜取財之行為，與前開常業重利、無故持有半自動手槍罪
              間，有牽連犯裁判上一罪之關係，本院自不另為無罪之諭知。
乙、免訴部分：
一、公訴意旨另略以：如附件起訴書所示，而認被告Ｂ○○犯常業重利罪、恐嚇危害
    安全罪、組織犯罪條例之罪云云。
二、被告Ｂ○○所犯常業重利罪部分，業經本院以八十九年度北簡字第四二九號刑事
    簡易判決量處有期徒刑四月確定，且易科罰金執行完畢，有該判決影本贊卷可參
    。該案犯罪時間及犯罪事實係「Ｂ○○明知姓名年籍不年約三十五歲而對外以『
    趙先生』名義之成年人，係從事地下錢莊業務，且明知『趙先生』於報紙刊登分
    類廣告，並利用號碼為0000000000號行動電作為連絡方式，以月息六
    十分利率，每十天為一期，對外放款，提供給不特定人貸，亦明知陳慧書於民國
    八十八年八月間，因生意週轉急需用錢，在台北市○○路某咖啡廳內，有向該『
    趙先生』借貸三十萬元，且開立支票、票及
    元利息，竟因己亦向該『趙先生』借貸力償還，為取得免於償還借貸金額，而與
    該『趙先生』共同基於犯意，自八十八十月八日起至八十八年十月二十八日止十
    日內，連續向陳慧書取得四次利息，取陳慧書所交付之利息後，即交付給「趙先
    生」收訖，嗣因陳慧書無力償還，遂報處理，於八十八年十月二十八日十四時三
    十分許，為警在台北市○○○路與延吉口處當場查獲Ｂ○○正向陳慧書收取利息
    ，並自Ｂ○○身上起獲有陳慧書所開立支票六張、本票二張等物而得知上情」，
    此起訴書中所稱「趙先生」即本件起訴中之Ａ○○，就起訴及判決之犯罪事實而
    論，即被告參與卯○○組織之地下錢莊所為放貸行為之一部分，是以被告所犯重
    利罪，已經本院判決確定，公訴人既認被告觸犯刑法第三百四十五條常業重利罪
    ，組織犯罪條例第三條後段之犯罪、及刑法第三百零五條之恐嚇罪，三罪間有方
    法結果之牽連犯罪關係，即所謂裁判上一罪，其在實體法上作為一罪，刑罰權僅
    屬一個，而其法律上之事實關係既為一個，具有不可性，雖就其一部起訴，而其
    效力及於全部；同一案件經本案判決確定者，如再行起訴，應依刑事訴訟法第三
    百零二條第一款諭知免訴判決，此乃刑事訴訟法上所謂一事不再理之原則。在此
    原則之下，裁判上或實質上一罪，其一部分犯罪事實曾經判決確定者，其效力當
    然及於全部，縱就其他部分重行起訴，亦應諭知免訴，故關於公訴人對於Ｂ○○
    起訴部分，爰不經言詞辯論諭知免訴。
據上論斷，應依刑事訴訟法第二百九十九條第一項前段、第三百條、第三百零二條第
一款、第三百零七條、槍砲彈藥刀械管制條例第七條第四項、第十二條第四項、刑法
第二條第一項前段、第二十八條、第五十六條、第三百四十五條、第三百零五條、第
五十五條、第四十七條、第四十一條第一項前段、第三十八條第一項第一款、第二款
、第五十一條第五款，現行法規所定貨幣單位折算新臺幣條例第二條，罰金罰鍰提高
標準條例第一條前段、第二條，判決如主文。
本案經檢察官黃兆揚到庭執行職務
中      華      民      國      九十二      年      九    月      五    日
                                      臺灣臺北地方法院刑事第六庭
                                          法  官  趙子榮
右正本證明與原本無異。
如不服本判決，應於判決送達後十日內，向本院提出上訴狀。
                                          書記官  林鈴芬
中      華      民      國      九十二      年      九    月    十九    日
附表一：自陳添貴（天○○）台北市○○街三六巷二之九號七樓住處扣得之槍彈
１、奧地利製克拉克半自動手槍一枝（含彈匣二個）。
２、捷克製ＲＺ７５Ｂ型半自動手槍壹枝（含彈匣貳個）。
３、制式九０手槍子彈四十顆。
附表二：自陳添貴（天○○）台北市○○街三六巷二之九號七樓住處扣得犯常業重利
罪之物
１、電腦主機一台。
２、數據機一台。
３、支票五十二張。
４、存摺三本。
５、帳簿三本。
６、刊登廣告之收據四張。
附表三、自台北市○○○路○段三十一號之一號酉○○（林承樓）管理之「統一當舖
」內扣得犯常業重利罪之物
１、支票五十二張。
２、借款人資料八張。
附錄條文：
槍砲彈藥刀械管制條例第七條
未經許可，製造、販賣或運輸火砲、肩射武器、機關槍、衝鋒槍、卡柄槍、自動步槍
、普通步槍、馬槍、手槍或各類砲彈、炸彈、爆裂物者，處死刑、無期徒刑或七年以
上有期徒刑；處徒刑者，併科新台幣三千萬元以下罰金。
未經許可，轉讓、出租或出借前項所列槍砲、彈藥者，處無期徒刑或五年以上有期徒
刑，併科新台幣一千萬元以下罰金。
意圖供自己或他人犯罪之用，而犯前二項之罪者，處死刑或無期徒刑；處徒刑者，併
科新台幣五千萬元以下罰金。
未經許可，持有、寄藏或意圖販賣而陳列第一項所列槍砲、彈藥者，處五年以上有期
徒刑，併科新台幣一千萬元以下罰金。
第一項至第三項之未遂犯罰之。
槍砲彈藥刀械管制條例第十二條
未經許可，製造、販賣或運輸子彈者，處一年以上七年以下有期徒刑，併科新台幣五
百萬元以下罰金。
未經許可，轉讓、出租或出借子彈者，處六月以上五年以下有期徒刑，併科新台幣三
百萬元以下罰金。
意圖供自己或他人犯罪之用，而犯前二項之罪者，處三年以上十年以下有期徒刑，併
科新台幣七百萬元以下罰金。
未經許可，持有、寄藏或意圖販賣而陳列子彈者，處五年以下有期徒刑，併科新台幣
三百萬元以下罰金。
第一項至第三項之未遂犯罰之。
中華民國刑法第三百零五條
 (恐嚇危害安全罪)
以加害生命、身體、自由、名譽、財產之事，恐嚇他人致生危害於安全者，處二年以
下有期徒刑、拘役或三百元以下罰金。
中華民國刑法第三百四十五條
 (常業重利罪)
以犯前條之罪為常業者，處五年以下有期徒刑，得併科三千元以下罰金。


司法院資訊處製作；財團法人民間司法改革基金會備份。
